【裁判字號】    97,簡上附民,15
【裁判日期】    971118
【裁判案由】    違反商標法
【裁判全文】
臺灣高雄地方法院刑事附帶民事訴訟判決
                                  97年度簡上附民字第15號
原      告  韓商正官庄中心股份有限公司臺灣分公司
法定代理人  甲○○
訴訟代理人  黃清江律師
            蔡明哲律師
被      告  丙○○
被      告  乙○○○
共      同
訴訟代理人  梁宗憲律師
            吳建勛律師
            陳慧錚律師
上列被告因違反商標法案件（本院97年度簡上字第151 號），經
原告提起附帶民事訴訟，請求侵權行為損害賠償事件，本院於97
年10月28日言詞辯論終結，判決如下：
    主  文
被告丙○○應給付原告新臺幣捌拾貳萬伍仟元，及自民國九十七
年五月二十一日起至清償日止按週年利率百分之五計算之利息。
原告其餘之訴及假執行之聲請均駁回。
    事  實  及  理  由
一、按當事人適格，係指當事人就具體特定之訴訟，得以自己之
    名義為原告或被告，而受為訴訟標的法律關係之本案判決之
    資格而言。故在給付之訴，若原告主張其為訴訟標的法律關
    係之權利主體，他造為訴訟標的法律關係之義務主體，其當
    事人即為適格。至原告是否確為權利人，被告是否確為義務
    人，乃為訴訟標的法律關係之要件是否具備，即訴訟實體上
    有無理由之問題，並非當事人適格之欠缺，最高法院93年台
    上字第382 號著有判決意旨可資參照。本件原告以韓商正官
    庄中心股份有限公司臺灣分公司業獲韓商韓國煙草人蔘公社
    之商標授權，而被告之行為致韓商正官庄中心股份有限公司
    臺灣分公司受有商標權之損害，即使其受有損害，主張其為
    訴訟標的法律關係之主體，請求被告賠償其商標權之損失，
    按之上開說明，其當事人即為適格，合先敘明。
二、原告主張：被告丙○○與乙○○○係夫妻關係，乙○○○係
    設於高雄市○○區○○街100 號「益祥貿易股份有限公司」
    （下稱益祥公司）負責人，2 人共同經營益祥公司，明知「
    正官庄」及其商標圖樣（商標註冊證號：00000000號、商標
    專用期限至民國104 年11月29日止）係韓商韓國煙草人蔘公
    社向經濟部中央標準局商標註冊登記，取得使用於人蔘、人
    蔘粉、人蔘精等商品之商標專用權，現仍於商標專用期間，
    任何人未經商標權人之同意或授權，不得於同一商品或相類
    似商品使用相同之註冊商標，或將此種商品陳列及販賣，詎
    丙○○及乙○○○2 人竟未得上開商標專用權人同意，共同
    基於意圖販賣而輸入之故意，於95年12月間，自中國大陸輸
    入仿冒之韓國「正官庄」天字高麗人蔘產品2 箱40盒，並夾
    藏在委由不知情之順統報關行報關業務員陳清泉所報關進口
    吉林人蔘之40呎櫃號WHLU0000000 號貨櫃一併輸入。嗣於同
    年月25日15時許，在高雄市○鎮區○○路5 之1 號友聯貨櫃
    集散站，為警會同財政部高雄關稅局機動巡查隊當場於貨櫃
    內查獲未申報之上開仿冒之韓國「正官庄」天字高麗人蔘產
    品2 箱40盒。被告上開行為已共同侵害原告之商標權，為此
    爰依商標法第61條第1 項之規定，提起本件刑事附帶民事訴
    訟，並依商標法第63條第1 項第3 款規定之計算方式，以原
    告受侵害之仿冒高麗人蔘每盒零售單價新臺幣（下同）33,
    000 元為基準，加計1500倍為損害賠償金額，合計49,500,
    000 元，惟原告暫先請求被告連帶賠償其中20,000,000元之
    部分等語，並聲明：（一）被告丙○○與乙○○○應連帶給
    付原告新臺幣20,000,000元，及自起訴狀繕本送達之翌日起
    至清償日止，按年息百分之5 計算之利息。（二）願供擔保
    請准宣告假執行。
三、被告丙○○則以：扣案之仿冒高麗人蔘並非被告丙○○所購
    買，該批仿冒人蔘係大陸廣州地區蔘商楊建春、姜玉春將被
    告丙○○向他們購買之大陸人蔘產品送往華誠貿易公司負責
    人諸平裝運之過程中，誤將該批仿冒人蔘一併送往華誠貿易
    公司，以致錯裝在被告丙○○之貨櫃中，被告丙○○並不知
    情，且通常他們亦會寄送一些樣品，給被告丙○○看貨物品
    質之優劣；何況走私進口之風險甚高，本件扣案之仿冒品僅
    放入紙箱內，並無任何偽裝遮掩，與一般走私態樣有別；又
    本件真品市價僅區區80萬元，實不符成本效益，是被告丙○
    ○實無侵害原告商標權之行為。且本件所侵害商標之專用權
    人係「韓商韓國煙草人蔘公社」，而非原告「韓商正官庄中
    心股份有限公司臺灣分公司」，兩者係名義上不相同之2 家
    公司等語；被告乙○○○則以：被告乙○○○僅係益祥公司
    名義上之負責人，並不參與公司經營，對本件進口仿冒高麗
    人蔘一事毫不知情等語資為抗辯，並均聲明：（一）原告之
    訴及其假執行之聲請均駁回。（二）如受不利判決，願供擔
    保請准免為假執行。
四、按附帶民事訴訟之判決，應以刑事訴訟判決所認定之事實為
    據，刑事訴訟法第500 條前段定有明文。本件原告主張之事
    實，業據本院97年度簡上字第151 號刑事判決就被告丙○○
    部分認定事證明確，依商標法第82條、第81條第1 款之明知
    為未得商標權人同意，於同一商品，使用相同之註冊商標之
    商品，意圖販賣而輸入罪判處被告有期徒刑6 月；就被告乙
    ○○○部分認定罪證不足，諭知無罪在案，有該刑事判決書
    附卷可稽。被告雖爭執原告公司與韓商韓國煙草人蔘公司為
    2 名義上不相同之公司，並無獲得合法授權。惟代理權之授
    與，並非僅限於國外分公司或相同名稱之公司，而本件原告
    韓商正官庄中心股份有限公司臺灣分公司經韓商韓國煙草人
    蔘公社惟一授權在臺灣行使正官庄高麗蔘（條蔘）及正官庄
    高麗蔘製品【高麗蔘精（膠囊）、高麗蔘茶、高麗蔘噸、蜂
    蜜切片、高麗蔘飲品、高麗蔘糖果及孩童高麗蔘】等商品之
    行銷、販售並選擇經銷商、經銷點，為全權代理，此有原告
    所提出之授權書1 紙附卷可稽，且原告於本件刑事案件中另
    有提出中華民國商標註冊證，及經濟部智慧財產局94年8 月
    17日（94）智商0247字第09480332820 號函等相關商標證明
    文件（見本院97年度簡上字第151 號警卷39、40頁），足證
    原告確已經韓商韓國煙草人蔘公司合法授權，是以原告就被
    告丙○○部分主張受有商標權侵害之上開事實，自堪信為真
    實。從而，本件應審酌者，應在於原告因商標權受侵害而得
    請求損害賠償之金額，應以多少為適當？茲敘述本院之判斷
    如下：
  (一)按商標權人對於侵害其商標權者，得請求損害賠償，並得請
    求排除其侵害；有侵害之虞者，得請求防止之，商標法第61
    條第1 項定有明文。又商標權人請求損害賠償時，得就下列
    各款擇一計算其損害：1.依民法第216 條規定。但不能提供
    證據方法以證明其損害時，商標權人得就其使用註冊商標通
    常所可獲得之利益，減除受侵害後使用同一商標所得之利益
    ，以其差額為所受損害。2.依侵害商標權行為所得之利益；
    於侵害商標權者不能就其成本或必要費用舉證時，以銷售該
    項商品全部收入為所得利益。3.就查獲侵害商標權商品之零
    售單價500 倍至1,500 倍之金額。但所查獲商品超過1,500
    件時，以其總價定賠償金額。前項賠償金額顯不相當者，法
    院得予酌減之。商標法第63條第1 、2 項亦定有明文。次按
    商標法第64條第1 項第3 款所稱之商品零售單價，應以查獲
    「侵害商標專用權商品」之零售單價為加倍計算其賠償額之
    標準，而非以「被侵害商標專用權商品」之一組零售單價為
    基準加計其倍數，最高法院83年度台上字第636 號著有判決
    意旨可資參照。末按當事人已證明受有損害而不能證明其數
    額或證明顯有重大困難者，法院應審酌一切情況，依所得心
    證定其數額，民事訴訟法第222條第2項定有明文。
  (二)就被告乙○○○部分，既經本院認定罪證不足而諭知無罪，
    則依刑事訴訟法第503 條第1 項前段之規定，原告主張被告
    乙○○○共同侵害原告之商標權，而請求被告乙○○○應連
    帶給付原告新臺幣20,000,000元，及自起訴狀繕本送達之翌
    日起至清償日止，按年息百分之5 計算之利息，自無理由，
    應予駁回。
  (三)就被告丙○○侵害原告商標權之部分，本件被告丙○○意圖
    販賣而輸入仿冒原告商標之高麗人蔘，共計40盒，而原告主
    張應依商標法第63條第1 項第3 款規定之計算方法，即以每
    盒零售單價33,000元，加計1500倍為損害賠償金額，並先請
    求其中20,000,000元部分，原告並提出產品價目表及發票各
    1 紙用以證明被告丙○○侵害商標權之高麗人蔘每盒零售單
    價確為33,000元。惟商標法第63條第1 項第3 款規定所稱之
    商品零售單價，應以查獲「侵害商標專用權商品」之零售單
    價為加倍計算其賠償額之標準，而非以「被侵害商標專用權
    商品」之一組零售單價為基準加計其倍數，已如前述。原告
    所主張被侵害商標權之高麗人蔘每盒零售單價為33,000元，
    實係「被侵害商標專用權商品」之零售單價，而非「侵害商
    標專用權商品」之零售單價，自不得以原告所主張之33,000
    元為被告丙○○損害賠償計算之基準。然本件被告丙○○意
    圖販賣而輸入之仿冒高麗人蔘40盒報關後，尚在高雄市○鎮
    區○○路5 之1 號友聯貨櫃集散站時，即為警會同財政部高
    雄關稅局機動巡查隊當場查獲，亦即被告丙○○所輸入之仿
    冒高麗人蔘40盒均尚未流通於市面，而無「被侵害商標專用
    權商品」之零售單價。且仿冒商品通常並無一定之零售單價
    ，除非販售者已標示或表明售價，否則衡情實難判斷其零售
    單價，本件被告丙○○既否認有何侵害商標權之行為，且該
    仿冒之高麗人蔘又尚未標價販賣，自難以認定「侵害商標專
    用權商品」之零售單價為何。本件原告雖已證明其因商標權
    受侵害而受有損害，惟若欲證明「侵害商標專用權商品」之
    零售單價顯有重大困難，是本院審酌本件侵害商標權物品之
    性質、價值，以及仿冒品與真品在市場上之差別等一切情況
    ，認應以真品每盒零售單價之5 成為本件計算損害賠償金額
    之基準，亦即以每盒16,500元為基準。又本件被告丙○○僅
    輸入40盒仿冒之高麗人蔘，且尚未流通市場即被查獲，依其
    侵害原告商標權之程度與情節，以查獲侵害商標權商品之零
    售單價1,500 倍計算之賠償金額顯不相當，而應酌減為以50
    倍計算為適當。從而，本件原告請求被告丙○○賠償825,00
    0 元（16,500×50＝825,000） ，及自起訴狀繕本送達翌日
    起至清償日止，按年息百分之5 計算之利息即有理由，應予
    准許，逾此部分自屬無據，而應駁回。
五、綜上所述，原告因被告丙○○故意侵害其商標權之行為，受
    有財產上之損害，從而，原告依侵權行為之法律關係，訴請
    被告丙○○賠償原告825,000 元，及自附帶民事訴訟起訴狀
    繕本送達翌日即97年5 月21日起至清償日止之法定遲延利息
    ，洵屬正當，應予准許；逾此部分金額及被告乙○○○應連
    帶給付之請求，則無理由，應予駁回。
六、本件係第一審刑事簡易判決案件上訴至地方法院合議庭時，
    原告始提起刑事附帶民事訴訟，而本件刑事判決就被告丙○
    ○有罪部分既已不得上訴，附帶民事訴訟之判決自亦不得上
    訴，經本院判決後即告確定，是原告陳明願供擔保請准宣告
    假執行，及被告陳明願供擔保請准免為假執行，均核無必要
    。至原告就被告乙○○○部分之訴既經駁回，該等部分假執
    行之聲請即失所附麗，亦應駁回。又本件係刑事附帶民事訴
    訟，無庸徵收裁判費，併此敘明。
據上論斷，原告之訴為一部有理由，一部無理由，應依刑事訴訟
法第502 條，判決如主文。
中    華    民    國    97    年    11    月    18    日
                  刑事第十八庭  審判長法  官  廖建瑜
                                      法  官  林永村
                                      法  官  林裕凱
以上正本證明與原本無異。
就被告乙○○○部分之訴，非對於刑事訴訟之判決有上訴，不得
上訴。如不服本判決應於收受本判決後10日內向本院提出上訴書
狀，並應敘述具體理由，如未敘述上訴理由者，應於上訴期間屆
滿後20 日 內補提理由書狀於本院（均須按他造當事人之人數附
繕本）「切勿逕送上級法院」。
中    華    民    國    97    年    11    月    18    日
                                      書記官  黃靖媛


司法院資訊處製作；財團法人民間司法改革基金會備份。
